臺灣高等法院刑事判決　　　　　　　　　　　　　九十三年度上易字第一五八一號
　　上　訴　人　臺灣桃園地方法院檢察署檢察官
　　被　　　告　卯○○
右上訴人因被告竊盜案件，不服臺灣桃園地方法院九十一年度訴字第二０一號，中華
民國九十二年十二月三十一日第一審判決（起訴案號：臺灣桃園地方法院檢察署九十
年度偵字第一六八八二號），提起上訴，本院判決如左：
    主  文
原判決撤銷。
本件免訴。
    理  由
一、公訴意旨略以：被告卯○○於附表一所示時間、地點，基於幫助竊盜犯意，駕車
    載同案被告溫富城至附表一所示地點，竊取汽車，涉有幫助常業竊盜犯嫌。
二、原審法院基以：「本件遍覽警偵案卷，未見被告卯○○曾對公訴人指訴犯行坦承
    不諱，於本院審理時亦同堅詞否認涉案，並稱都是溫富城拜託伊開車載他去找朋
    友，到目的後，伊就離開了，至於他後來去做什麼，我根本不知道等語。次查，
    共犯溫富城固於警詢及檢察官初訊時為不利被告卯○○之供述，然其於檢察官第
    二次偵訊時旋即改稱所涉竊車犯行，均其一人所為，並稱因卯○○欠他錢，想拖
    他下水等語，嗣經本院歷次訊問時亦同稱與被告卯○○無關，前後供述明顯不一
    ，所為不利被告卯○○之供述，是否真實，已然有疑，況且其不利於被告卯○○
    之供述內容係指述被告卯○○非僅止於幫助階段而係與之共同竊車勒贖，則公訴
    人若以共犯溫富城之供述，為認定被告卯○○有罪之基礎，理應以其為共犯溫富
    城之共同正犯起訴，惟其卻僅認被告卯○○係被告溫富城所犯常業竊盜犯行之幫
    助犯，亦徵公訴人對於共犯溫富城不利於被告卯○○之前揭供述，同認洵無可取
    。再查，公訴人另所舉有關被告卯○○涉案之其他相關證據諸如被害人等之供述
    、贓物認領保管單、車輛查詢認可資料，均不構成犯罪要件事實之獨立證據，詳
    言之，上開證據僅足證明被害人等之汽車確遭人所竊，並無法證明究為何人所竊
    。末查，被告卯○○固有載送共犯溫富城至竊車地點，然其自承以計程車為業，
    且與共犯溫富城復屬舊識，則載送溫富城，就其二人交情而言，乃人情之常，就
    其職業而言乃舉手之勞，並無異於常理之處，要不得僅以其載運同案被告溫富城
    至竊車地點，即謂其必然知悉溫富城係前往竊車。是綜上所述，公訴人所舉證據
    不足以證明被告卯○○有其指涉之犯行，此外復查無其他證據，足資證明被告卯
    ○○之犯行，依前揭條文所示，被告卯○○之犯罪不能證明，爰應為其無罪之諭
    知。」云云。
三、但查被告卯○○於臺灣桃園地方法院檢察署九十一年一月二十一日偵查中自承：
    （問：你載溫富城偷過幾次車？答：附表編號四、七、八三次）等語甚詳（見九
    十一年偵字第一六八八二號偵卷第二一０頁反面），又同案被告溫富城（所犯常
    業竊盜罪已經原審判刑確定）不但於警訊及同上該檢察署初訊時均堅稱被告卯○
    ○與其共同行竊，其於該署九十一年一月十七日偵查中亦稱：（問：被告卯○○
　　是否知道你去偷車？答：知道）等語（見九十一年偵字第一六八八二號偵卷第二
  　一０頁反面）。而被告溫富城於判決書附表一所示之地點行竊車輛，該地點均與
    其住所甚遠，被告溫富城不可能徒步前往，自係乘車至行竊地點行竊，參以被告
　　卯○○於本院審理時亦自承有開車搭載同案被告溫富城前去如附表一所示地點，
　  益徵被告溫富城供述係被告卯○○載其前往行竊一節，當可採信。綜上，堪認被
    告卯○○明知被告溫富城欲行竊車輛，仍開車載同被告溫富城前往，以此方式予
    被告溫富城行竊之助力，其行為自該當於常業竊盜罪之幫助犯。
四、惟按：同一案件曾經判決確定者，應諭知免訴之判決，刑事訴訟法第二百九十四
    條第一款（目前之第三百零三條第一款）規定甚明，縱令後之起訴事實較之確定
    判決之事實有減縮或擴張之情形，仍不失為同一案件。偽造文書為行使偽造文書
    之階段行為，偽造文書之事實既經判決確定，對於行使偽造文書再行起訴者，其
    範圍雖較確定判決擴張，仍屬同一案件，即應諭知免訴（最高法院三十年度上字
    第二二四四號判例參照）。另按案件曾經判決確定者，應為免訴之判決，此項原
    則關於實質上一罪或裁判上一罪，均有其適用。連續犯係裁判上之一罪，其一部
    分犯罪事實曾經判決確定者，其效力當然及於全部，故檢察官復將其他部分重行
    起訴，亦應諭知免訴之判決（最高法院四十九年度臺非字第二十號判例參照）。
    且按依照司法院大法官會議釋字第一五二號解釋，關於刑法及特別刑法上連續犯
    之適用範圍及其標準：一、連續犯須基於概括之犯意，則：既遂犯、未遂犯、預
    備犯、陰謀犯；單獨犯、共犯（包括教唆、幫助犯），如行為人基於概括之犯意
    ，連續數行為而犯同一罪名者，當成立連續犯（最高法院六十七年度第六次暨第
    七次刑事庭庭推總會議決議 (一)參照）。
五、經查本件被告卯○○幫助常業竊盜犯行，固堪認定，有如前述。但查其另案所犯
    （一）於如附表一所載之時、地，持客觀上可作為兇器使用之六角扳手乙支，作
    為行竊之工具，分別行竊如附表二所示之車輛，得手後先將車輛駛至他處藏放，
    繼為使如附表二所示之車主付款贖車，乃以車上留有之車主聯絡電話，利用公用
    電話多次撥打電話予如附表二所示之車主，並對如附表二所示之車主，連續以「
    若不匯款，即將車輛拆解」等語恫嚇車主，而向車主索取如附表二所示之金額，
    並要求各車主須分別匯款至附表二所示之「匯入帳戶」內，使如附表二之車主因
    恐車輛受損而心生畏懼（除附表二編號六、九、十所示之車主未匯款外），分別
    依卯○○之指示將金錢匯入前述帳戶內（個別金額及匯入帳戶詳如附表二「匯款
    金額」及「匯入帳戶」欄所示），卯○○並以電話告知如前述附表二所示已匯款
    之車主被竊車輛之藏放地點，再由卯○○自行以前揭金融卡，至銀行之自動提款
    機將贖款領出，供己花用。（二）其復承前常業竊盜罪之相同犯意，於如附表三
    所載之時、地，持客觀上可作為兇器使用之六角扳手乙支，分別竊取如附表三所
    示之車輛，得手後據為己用。嗣於九十一年一月九日上午某時，為警於上址貨櫃
    屋內查獲。被告因犯上揭（一）、（二）所示犯行，經臺灣桃園地方法院檢察署
    檢察官以該署九十一年度偵字第九七０號提起公訴及以該署九十一年度偵字第四
    八四三號、第一０三八六號、九十二年度偵字第一五三六號移請併辦後，業經臺
    灣桃園地方法院於九十二年四月九日以該院九十一年度訴字第三四一號，認定其
    係犯刑法第三百二十二條常業竊盜罪、第三百四十六條第一項之恐嚇取財既遂罪
    及第三百四十六條第三項、第一項之恐嚇取財未遂罪。其先後多次恐嚇取財既遂
    、未遂之犯行，時間緊接，方法相同，觸犯構成要件相同之罪名，顯係基於概括
    犯意為之，為連續犯，應依刑法第五十六條之規定論以情節較重之恐嚇取財既遂
    罪。又其所犯常業竊盜罪及連續恐嚇取財既遂罪間，有方法、目的之牽連關係，
    應從一重論以常業竊盜罪。該院經審酌其年輕力壯，四體健全，竟不思尋正當工
    作以獲取生活所需，反以竊盜為業，多次竊盜及恐嚇取財，對於被害人財產安全
    危害甚大、其犯罪之目的及動機、手段、其之品行、智識程度、其取得贖款後即
    將竊得車輛藏放地點告知被害人，用以返還車輛及被告犯罪後坦承犯行之態度等
    一切情狀，量處有期徒刑一年六月。又因其以犯竊盜罪為常業，同時依竊盜犯贓
    物犯保安處分條例之規定，併諭知於刑之執行前，令入勞動場所強制工作三年，
    以矯正惡習。被告卯○○雖不服該院判決而向本院提起上訴，但嗣已於九十二年
    七月三日向本院撤回上訴，該判決因而確定在案，以上各情有臺灣桃園地方法院
    九十一年度訴字第三四一號判決、本院被告全國前案紀錄表足憑。
六、再查，被告卯○○本案被訴幫助常業竊盜罪嫌之犯罪時間為九十年九月二十六日
    、同年十月四日，詳如前述。次查被告卯○○另案經判決常業竊盜罪之犯罪時間
    為九十年十一月二日起，迄九十一年元月一日止，此有該案判決可佐。因被告先
    後所犯二案件之犯罪時間緊接，雖有正犯與幫助（即從犯）之不同，但手法雷同
    ，參照前開說明，仍無解於連續犯之成立。綜上，因被告另犯常業竊盜罪，業經
    判決有罪確定在案，而本件因與該案件具有裁判上一罪之連續關係，依法即應為
    該案件確定判決效力所及，本件自應為免訴之判決，方符法制。
七、原審未經明察細究，率為被告無罪之判決諭知，於法即有違誤。檢察官上訴所稱
    ，雖不足採；但原審判決既有上開可議之處，仍屬無可維持，應由本院加以撤銷
    改判，並依法為免訴之諭知。
八、據上論斷，應依刑事訴訟法第三百六十九條第一項前段、第三百六十四條、第三
    百零二條第一款，判決如主文。
本案經檢察官李良忠到庭執行職務。
中　　　華　　　民　　　國　　九十三　　年　　 十一 　　月　　　三十　　日
                              臺灣高等法院刑事第九庭
                                  審判長法  官 李  文  成
                                        法  官 王  復  生
                                        法  官 周  盈  文
右正本證明與原本無異。
檢察官如不服本判決，應於收受送達後十日內向本院提出上訴書狀，其未敘述上訴之
理由者並得於提起上訴後十日內向本院補提理由書（均須按他造當事人之人數附繕本
）。
被告不得上訴。
                                        書記官 余  姿  慧
中　　　華　　　民　　　國　　九十三　　年　　 十一 　　月　　 三十 　　日
附表一：
 ┌──┬───┬────┬──────┐
 │編號│被害人│車    號│ 失竊時間及 │
 │    │      │        │ 地      點 │
 ├──┼───┼────┼──────┤
 │一  │己○○│六Ｌ─六│九十年九月二│
 │    │      │一０三  │十六日六時三│
 │    │      │        │十分許於新竹│
 │    │      │        │縣湖口鄉中山│
 │    │      │        │路二段三三八│
 │    │      │        │號前        │
 ├──┼───┼────┼──────┤
 │二  │子○○│ＤＹ─八│九十年十月四│
 │    │      │五二五  │日九時許於桃│
 │    │      │        │園縣大溪鎮仁│
 │    │      │        │和里隆德新村│
 │    │      │        │六四號      │
 ├──┼───┼────┼──────┤
 │三  │辰○○│Ａ七─七│九十年十月四│
 │    │      │五七七  │日七時許於桃│
 │    │      │        │園縣龍潭鄉三│
 │    │      │        │林村民族路三│
 │    │      │        │七０巷六八之│
 │    │      │        │三號        │
 └──┴───┴────┴──────┘
附表二：被告卯○○竊車後復向被害人恐嚇取財者
┌──┬───┬────┬──────────┬───────┬─────┐
│編號│被害人│ 車號   │失竊時間、地點      │匯入帳戶      │金額（新臺│
│    │      │        │                    │              │幣）      │
├──┼───┼────┼──────────┼───────┼─────┤
│一  │王林美│ＺＣ—三│九十年十一月二日凌晨│0000000│原要求十萬│
│    │華    │九九０  │零時                │０七六０四號  │元，經討價│
│    │      │        │臺南市某處          │中國信託商業銀│價為三萬五│
│    │      │        │                    │行            │千元（有匯│
│    │      │        │                    │              │款，車尋回│
│    │      │        │                    │              │）        │
├──┼───┼────┼──────────┼───────┼─────┤
│二  │丁○○│Ｅ二—七│九十年十一月二日凌晨│同右          │三萬五千元│
│    │      │二二九  │零時                │              │（有匯款，│
│    │      │        │高雄縣岡山鎮○○路八│              │車尋回）  │
│    │      │        │十九號前            │              │          │
├──┼───┼────┼──────────┼───────┼─────┤
│三  │癸○○│Ｖ九—八│九十年十一月六日上午│0000000│七萬元（有│
│    │      │一五七  │七時許              │五三四九００號│匯款，車尋│
│    │      │車主：陳│桃園縣桃園市○○路二│臺北商銀      │回）      │
│    │      │王換    │段三二巷巷口處      │              │          │
├──┼───┼────┼──────────┼───────┼─────┤
│四  │乙○○│二Ｋ—二│九十年十一月七日上午│八二二九二    │三萬八千元│
│    │      │九００  │七時許              │五三二三０    │（有匯款，│
│    │      │        │桃園縣楊梅鎮○○路四│七六０        │車尋回）  │
│    │      │        │號前                │新竹商銀      │          │
├──┼───┼────┼──────────┼───────┼─────┤
│五  │丙○○│Ｖ九—０│九十年十一月十四日上│同右          │三萬元（有│
│    │      │二九一  │午七時許            │              │匯款，車尋│
│    │      │車主：翁│桃園縣龍潭鄉○○路五│              │回）      │
│    │      │瑞憶    │一四巷口            │              │          │
├──┼───┼────┼──────────┼───────┼─────┤
│六  │丑○○│三Ａ—一│九十年十一月二十六日│無            │二萬元（未│
│    │      │一六六  │上午七時許          │              │匯款，車尋│
│    │      │        │桃園縣平鎮市○○路一│              │回）      │
│    │      │        │一八號前            │              │          │
├──┼───┼────┼──────────┼───────┼─────┤
│七  │張陳瑞│Ｚ九—九│九十年十二月三日凌晨│不詳          │七萬元（有│
│    │珍    │六００  │三時許              │              │匯款，車尋│
│    │      │        │桃園縣頭屋鄉頭洲村中│              │回）      │
│    │      │        │山東路二段六三四號旁│              │          │
├──┼───┼────┼──────────┼───────┼─────┤
│八  │庚○○│Ｚ三—五│九十年十二月四日凌晨│0000000│原要求十萬│
│    │      │０九八  │三時許              │０四六三四號  │元，經討價│
│    │      │車主：伽│臺北縣樹林市○○街一│華南銀行      │還價為五萬│
│    │      │彬股份有│九九巷一號旁        │              │元（有匯款│
│    │      │限公司  │                    │              │，車尋回）│
├──┼───┼────┼──────────┼───────┼─────┤
│九  │巳○○│九Ｇ—二│九十年十二月五日上午│無            │有被恐嚇取│
│    │      │五八五  │九時許              │              │財但未匯款│
│    │      │        │楊梅鎮○○路○段一四│              │車自行尋回│
│    │      │        │五巷口              │              │          │
├──┼───┼────┼──────────┼───────┼─────┤
│十  │戊○○│Ｖ四—八│九十年十二月十四日  │無            │有被恐赫取│
│    │      │三一八  │龍潭鄉○○路五一四巷│              │財但未匯款│
│    │      │        │巷口                │              │，車尋回  │
├──┼───┼────┼──────────┼───────┼─────┤
│十一│辛○○│三Ｌ—八│九十年十二月二十二日│0000000│原要求十萬│
│    │      │九六五  │中午十二時二十五分許│0000000│元，經討價│
│    │      │        │桃園縣楊梅鎮○○路一│五號          │還價為五萬│
│    │      │        │三七號前            │聯邦銀行      │元（有匯款│
│    │      │        │                    │              │，車尋回）│
├──┼───┼────┼──────────┼───────┼─────┤
│十二│壬○○│六Ａ—九│九十一年一月一日凌晨│0000000│原要求二十│
│    │      │三二八  │四時許              │0000000│萬元，經討│
│    │      │車主：國│桃園縣平鎮市○○路十│００          │價還價後為│
│    │      │菱租賃股│七號對面            │              │十二萬元（│
│    │      │份有限公│                    │              │，車尋回）│
│    │      │司      │                    │              │          │
└──┴───┴────┴──────────┴───────┴─────┘
附表三：被告卯○○所竊，但未恐嚇取財者
┌──┬───┬────┬──────────┬─────────────┐
│編號│被害人│ 車號   │失竊時間、地點      │備註                      │
│    │      │        │（桃園縣）          │                          │
├──┼───┼────┼──────────┼─────────────┤
│一  │甲○○│Ｖ四—六│九十年十二月十六日下│未被恐嚇取財，車已尋回    │
│    │      │七八七  │午十時許            │                          │
│    │      │車主：奧│平鎮市貿易里貿七二四│                          │
│    │      │圖象企業│０號前              │                          │
│    │      │有限公司│                    │                          │
├──┼───┼────┼──────────┼─────────────┤
│二  │寅○  │Ｃ四—八│九十年十二月十七日下│同右                      │
│    │      │四九一  │午六時許            │                          │
│    │      │        │中壢市○○○街與吳鳳│                          │
│    │      │        │三街口              │                          │
└──┴───┴────┴──────────┴─────────────┘
